【裁判字號】    89,易,187
【裁判日期】    891207
【裁判案由】    竊盜
【裁判全文】
臺灣宜蘭地方法院刑事判決                          八十九年度易字第一八七號
    公  訴  人  臺灣宜蘭地方法院檢察署檢察官
    被      告  乙○○
右列被告因竊盜案件，經檢察官提起公訴（八十九年度偵字第一六三號），本院判決
如左：
    主  文
乙○○無罪。
    理  由
一、公訴意旨略以：被告乙○○意圖為自己不法之所有，於民國八十八年十一月十一
    日上午八時許，在宜蘭縣礁溪鄉○○路二九一巷一號之中信山多利飯店（下簡稱
    中信飯店）六０一號房內，利用其送早餐至房內之機會，見桌上置放戊○○所有
    之勞力士手錶一只，竟心生貪念，趁戊○○在洗手間而房內另一房客丙○○不注
    意之際，竊取桌上該只勞力士手錶得手，嗣同日上午八時四十分許，戊○○欲退
    房時，發覺上情。因認被告涉有刑法第三百二十條第一項之竊盜罪嫌。
二、按犯罪事實應依證據認定之，無證據不得推定其犯罪事實；不能證明被告犯罪者
    ，應諭知無罪判決。刑事訴訟法第一百五十四條、第三百零一條第一項定有明文
    。且告訴人之告訴，係以使被告受刑事訴追為目的，是其陳述是否與事實相符，
    仍調查其他證據以資審認。最高法院五十二年度台上字第一三００號判例可資參
    照。公訴人認被告有上揭犯行，係以告訴人戊○○之指訴、並有證人丙○○證述
    明確、且有卷付錄影帶足證告訴人確有戴手錶住進飯店等情，參以告訴人詢及本
    件情形，被告竟情急脫口稱我也有勞力士手錶等語，證人甲○○亦證稱被告其所
    交代送餐前後之言行舉止有避重就輕之情等為主要論據。訊據被告乙○○固坦承
    送早餐至戊○○所住之房間，惟堅詞否認有前開公訴人所指訴之犯行，辯稱伊並
    沒有拿告訴人之手錶，伊只有送餐進去而已等語。
三、經查，本件告訴人雖指訴被告竊取其勞力士手錶，然告訴人自承被告於第一次送
    早餐至上揭客房時，其正於洗手間，當其離開洗手間時被告已送餐完畢離開，是
    告訴人並無目擊被告竊取之犯行，甚為明顯。且當時與告訴人同房之證人丙○○
亦於本院審理時證稱：「‧‧‧被告約七時四十分送菜，是我開門的，告訴人正
    在洗手間盥洗，‧‧‧他把菜放在化妝台上面，因為小桌子無法放，之後被告就
    向我收錢，‧‧‧被告送餐離開後，告訴人才出來」等語，足見告訴人戊○○與
    其當時同房之證人丙○○，並未目睹被告竊取他人財物一事，亦可認定。然雖有
    證人丙○○、證人丁○○製作之飯店錄影帶檔案及永新鐘錶有限公司佐證告訴人
    確有一只勞力士手錶並確實攜帶住進飯店等情，而此僅能證明告訴人確有一只勞
    力士手錶於上揭中信飯店失竊，而告訴人及證人丙○○於上開六０一號房既未親
    眼目睹被告竊取之行為，自難以推測之方式，認被告有上開犯行。再者，證人即
    上揭中信飯店之櫃臺副領班己○○亦於本院審理時證稱：「‧‧‧當時是葉小姐
    打電話下來說他有東西遺失，她就說請剛剛那位服務生上來，我就說好並問何事
    ，他說有東西遺失‧‧‧我及楊副理及被告上樓，葉小姐就說她有東西不見了，
    並向高先生說要東西還她，被告就說什麼東西，我們楊副理問何東西不見了，葉
    小姐就說手錶不見了，後來葉小姐就與高先生發生爭執‧‧‧」是告訴人當時與
    被告及證人己○○、證人丁○○於前開六０一號房時，告訴人確有向證人丁○○
    稱係手錶不見等語。參以證人丁○○證稱：「‧‧‧當時我有要被告把身上東西
    拿出來，這時被告有把自己的勞力士手錶拿出來丟在化妝台上，說我也有勞力士
    手錶‧‧‧」等語，則告訴人既於前述六０一號房時，有向證人丁○○稱係手錶
    不見等語，是被告於主管詢問時，將自己之勞力士手錶取下丟置於化妝台上稱「
    我也有勞力士手錶」等語，表明自己亦擁有價值相類似產品而無須偷竊，以示自
    己清白，亦符合常情。且當時被告與告訴人已於該房內爭執，業經己○○證述明
    確，是被告以激動之上開言語為自示清白之舉動，更難謂有何違背情理之處。是
    自難以被告取下手錶丟置化妝台之舉動來推論被告犯行。
四、另查，證人甲○○於本院審理時雖證稱：‧‧‧我有跟被告說要拿餐卷下來，我
    只有跟他說這樣而已，後來葉小姐又打電話叫我們補送早餐的荷包蛋‧‧‧我沒
    有跟被告說要收錢的事‧‧‧」，而證人丙○○及告訴人皆指稱被告有向其索取
    餐費一事，告訴人並指稱被告係利用索費而當時丙○○打開衣櫃門拿錢，恰擋住
    化妝台視線之機會趁機行竊云云。經查，證人丙○○於本院審理時確證稱：「‧
    ‧‧他把菜放在化妝台上面，‧‧‧之後被告就向我收錢，我拿錢時視線被擋住
    ，沒有看到被告在作何事‧‧‧」等語屬實，而上揭六０一號房亦確衣櫃與化妝
    台比鄰放置，人若站於衣櫃前方且打開衣櫃，則衣櫃門會遮住化妝台之視線等情
    ，亦經證人即上揭飯店業務部主任簡立一就上揭房間之陳設位置證述明確，並繪
    製房間陳設及家具擺設位置簡圖一紙附卷可參。雖房內陳設確如告訴人所陳，惟
    被告是否有上述犯行，仍要調查其他證據以憑之，否則僅係憑空想像之推論，尚
    不足為被告論罪科刑之依據。又證人丙○○於本院續證稱：「‧‧‧我拿錢及轉
    身的時間約十幾秒左右‧‧‧」，是此間隔時間甚短，是否足夠供被告為前揭犯
    行，已有疑問。又告訴人當時正在化妝台斜對面之洗手間（浴室）內，是被告除
    要注意證人丙○○隨時可能會自衣櫃轉身出來，亦要提防洗手間裡面之人隨時會
    出來之危險，衡情被告若要竊取當會慎選時機。雖告訴人質疑被告私自索費且無
    開立收據云云，並經證人甲○○證稱並無要被告收取早餐費等語。然被告若意圖
    不法而私自索費，此係被告是否有另涉不法之問題，但本件被告並無法預先得知
    證人丙○○會至衣櫃拿錢，而事先計畫，以利用索取早餐費之機會趁隙行竊，縱
    係因證人轉身而遭衣櫃門遮住視線當時被告才起意行竊，被告不僅難以掌握證人
    丙○○何時會回過身來，更要被告於短短幾秒鐘內完成行竊而不製造出聲響或被
    人發現，亦強人所難而有違常情，是告訴人指訴被告竊取犯行，實有瑕疵，而難
    以採取。
五、復參，證人丁○○依錄影帶記錄之卷付錄影帶檔案雖載（乙○○補送早餐之荷包
    蛋之情形）：「7:59:11秒時（六樓）電梯開了，乙○○沒有出電梯7:59:16--
    7:59:34長達十八秒按著開關不知思考何事‧‧‧」、「8:00:51秒時人站在櫃臺
    旁、8:01:10秒開始送蛋至客房」雖可見被告乙○○補送早餐之荷包蛋時，二度
    進出電梯，未如一般送餐之一次便完成等情，然此不熟練之情形，並未能直接證
    明被告有上揭公訴人所指訴之犯行，況被告係於上揭飯店任職安全部門人員，平
    日工作並無須送餐，當天係因人手不足才請被告幫忙等情，業經證人甲○○、己○○等人證述屬實，是被告對於送餐程序、費用收取等細節有不熟練之舉動，亦
    可理解。是被告於補送荷包蛋至上揭六０一號房時，雖二度進出電梯，而未一次
    完成，難謂與常理有違，更難以前述猶豫情狀，遽論被告有上揭犯行而為論罪科
    刑之依據。
六、綜上，公訴人雖以告訴人戊○○之指訴、證人丙○○之證述、及卷附錄影帶證明
    告訴人確有戴手錶住進飯店等情，參以告訴人詢及本件情形，被告竟情急脫口稱
    我也有勞力士手錶等語，證人甲○○亦證稱被告其所交代送餐前後之言行舉止有
    避重就輕之情等為指訴被告涉有前揭犯行之論據。然依前所述，僅能證明告訴人
    確有一只勞力士手錶於上揭飯店遺失，而送餐之服務生即被告乙○○，雖曾二度
    進入上開六０一號房，告訴人並指出被告種種怪異舉止及供詞反覆之處，然此僅
    止懷疑程度而尚不足為被告論罪科刑之依據，且公訴人所憑之證據，本院認對於
    被告犯罪之證明尚有合理之懷疑，已如前述，此外復查無其他積極證據足認被告
    有公訴人所指訴之上開犯行，揆諸首揭說明，被告犯罪尚屬不能證明，自應為無
    罪之諭知。
據上論斷，應依刑事訴訟法第三百零一條第一項前段，判決如主文。
本案經檢察官林吉泉到庭執行職務
中    華    民    國      八十九      年    十二      月     七        日
                                  臺灣宜蘭地方法院刑事第二庭
                                      法  官
右正本證明與原本無異。
如不服本判決，應於判決送達後十日內，向本院提出上訴狀。


司法院資訊處製作；財團法人民間司法改革基金會備份。
